臺灣高等法院刑事裁定　　　　　　　　 100年度抗字第1233號
抗　告　人　陳湘麟
上列抗告人因聲請撤銷檢察官處分案件，不服臺灣桃園地方法院
100年度聲字第3700號，中華民國100年9月27日裁定，提起抗告
，本院裁定如下：
    主  文
原裁定撤銷，發回臺灣桃園地方法院。
    理  由
一、原裁定意旨略以：按辯護人於審判中得檢閱卷宗及證物並得
    抄錄或攝影。無辯護人之被告於審判中得預納費用請求付與
    卷內筆錄之影本，刑事訴訟法第33條第1項、第2項前段定有
    明文。又告訴，得委任代理人行之。但檢察官或司法警察官
    認為必要時，得命本人到場。前項委任應提出委任書狀於檢
    察官或司法警察官，並準用第28條及第32條之規定。告訴人
    得於審判中委任代理人到場陳述意見。但法院認為必要時，
    得命本人到場。前項委任應提出委任書狀於法院，並準用第
    28條、第32條及第33條之規定。但代理人為非律師者於審判
    中，對於卷宗及證物不得檢閱、抄錄或攝影，同法第236 條
    之1、第271條之1亦有明文。依上以觀，偵查中被告或辯護
    人均無檢閱、抄錄或攝影卷宗及證物之權，僅審判中方有此
    權限。而告訴人於審判中未委任代理人者，告訴人本身亦無
    檢閱、抄錄或攝影卷宗及證物之權，僅有其委任律師為代理
    人時，該律師方有代理告訴人行檢閱、抄錄或攝影卷宗、證
    物之權。徇此而論，法條既未規定偵查中告訴人有檢閱卷證
    等權能，則縱使委任律師為代理人，亦無此等權利。本件抗
    告人陳湘麟並未言明其告訴之案件現繫屬何處，然不論係偵
    查中或審判中，佐以其未委任律師為告訴代理人，參照前開
    解釋，抗告人均無聲請勘驗之權。桃園地檢署桃檢秋庚100
    執聲他1782字第079820號函以未委任律師為由，駁回抗告人
    聲請，理由雖尚有不同，結論仍屬一致，於法相符，自應駁
    回抗告人之異議。
二、抗告意旨略以：依刑事訴訟法第212條規定，勘驗乃法院或
    檢察官調查證據職權之一，抗告人自有權聲請檢察官以此方
    式調查證據，不得因抗告人未委任律師而駁回抗告人之聲請
    ，使被告逍遙法外，目前本案繫屬臺灣桃園地方法院檢察署
    偵查中，若被害人明知證據何在，應如何調查，卻無權聲請
    檢察官實施勘驗之調查，或如臺灣桃園地方法院檢察署函文
    所述無律師即不得聲請勘驗，如此使被害人之訴訟權益受損
    ，不符公平正義原則，爰請撤銷原裁定等語。
三、按刑事訴訟法第416條第1項規定：「對於審判長、受命法官
    、受託法官或檢察官所為下列處分有不服者，受處分人得聲
    請所屬法院撤銷或變更之：一、關於羈押、具保、責付、限
    制住居、搜索、扣押或扣押物發還、因鑑定將被告送入醫院
    或其他處所之處分及第一百零五條第三項、第四項所為之禁
    止或扣押之處分。二、對於證人、鑑定人或通譯科罰鍰之處
    分。三、對於限制辯護人與被告接見或互通書信之處分。四
    、對於第三十四條第三項指定之處分。」，則對於檢察官之
    處分，得向法院聲請撤銷或變更者，以刑事訴訟法第416 條
    第1項所列舉之事項為限，對於偵查中檢察官所行勘驗處分
    認為不當，固不得提起抗告，亦不得向法院聲請撤銷或變更
    （參照最高法院23年抗字第209號判例）。茲查，本件抗告
    人陳湘麟係以告訴人身分向臺灣桃園地方法院檢察署承辦案
    件之檢察官聲請勘驗錄音光碟，惟經臺灣桃園地方法院檢察
    署函覆應另委任律師向該署提出聲請，抗告人就此臺灣桃園
    地方法院檢察署函覆內容，向原審聲明不服等情，有卷附聲
    明異議狀、臺灣桃園地方法院檢察署100年9月16日桃檢秋庚
    100執聲他1782字第079820號函可稽，則抗告人應係對檢察
    官關於行勘驗之處分有所不服，揆諸前揭判例見解，非屬刑
    事訴訟法第416條第1項所列舉之事項，則原審未查明抗告人
    對檢察官關於行勘驗處分之不服，是否得依刑事訴訟法第41
    6條第1項規定向法院聲請撤銷或變更，容有率斷之虞。關此
    ，原審未詳予究明，即遽認抗告人之「聲明異議」無理由，
    即有違誤。抗告人抗告意旨雖未明確指摘於此，然此屬法院
    依職權應為審查事項，為兼顧當事人之審級利益，且涉及抗
    告人得否依刑事訴訟法第418條第1項規定提起抗告，爰由本
    院撤銷原裁定，發回原法院，期詳為調查後，另為適法之處
    置。
據上論斷，依刑事訴訟法第413條，裁定如主文。
中    華    民    國   100    年    10    月    31    日
                  刑事第二十庭  審判長法  官  楊力進
                                      法  官  王世華
                                      法  官  林海祥
以上正本證明與原本無異。
不得再抗告。
                                      書記官  林敬傑
中    華    民    國   100    年    10    月    31    日